臺灣高等法院刑事判決　　　　　　　　94年度上訴字第2328號
上　訴　人
即　被　告　丁○○
　　　　　　　　　　（現另案於臺灣桃園監獄執行中）
　　　　　　丙○○
　　　　　　　　　　（現另案於臺灣桃園監獄執行中）
共　　　同
指定辯護人　本院公設辯護人乙○○
上列上訴人因強盜案件，不服臺灣桃園地方法院94年度訴字90號
、94年度訴緝字第64號，中華民國94年3月29日、5月31日第一審
判決（ 起訴案號：臺灣桃園地方法院檢察署93年度偵字第16462
號），提起上訴，本院判決如下：
    主  文
上訴駁回。
    事  實
一、丁○○前於民國93年間因違反毒品危害防制條例案件，甫經
    台灣桃園地方法院於93年7月26日以桃簡字第849號判決判處
    有期徒刑四月確定，因未即執行，而不構成累犯；丙○○前
    於93年間因偽造文書案件，亦經該院於93年8月6日以93年度
    桃簡字第910號判決判處有期徒刑3月確定，亦因未即執行，
    而不構成累犯。詎渠二人猶不思警惕，復因缺錢花用，竟共
    同基於意圖為自己不法所有，前往便利商店強盜財物之概括
    犯意聯絡，自93年9月26日起至同年10月10日止 ，連續於附
    表編號1、2、3、5、6所示之時間、方法 ，或由丁○○騎乘
    其所有之車號BYR-267號重型機車搭載丙○○ ，並攜帶丁○○所有客觀上足供兇器使用之尖刀1把（惟非管制刀械)；丙○○或另夥同馮聖明（由檢察官另行偵辦），持其母親所有
    客觀上亦可供兇器使用之菜刀1把，前往如附表編號4所示「
    甲○○○○○○」等24小時營業之便利商店，利用深夜當班
    店員人單勢孤之際，共同以如附表所示之強暴、脅迫方法，
    至使辛○○等便利商店員工不能抗拒後，強取各該便利商店
    如附表所示之財物，得手後，旋即逃離現場，所得財物則均
    朋分花用。嗣經警於93年10月15日循線查獲丁○○、丙○○
    二人 ，並扣得上開丁○○所有供強盜所用之尖刀1把及黑色
    全罩式安全帽1頂，始悉上情。
二、案經桃園縣政府警察局大園分局報告臺灣桃園地方法院檢察
    署檢察官偵查起訴。
    理  由
一、上揭犯罪事實，迭據被告丙○○、丁○○分別於警詢（詳見
    偵字卷第9頁、10頁、98頁、99頁；14頁、17頁、18頁 ）、
    偵查（詳見偵字卷第78頁、79頁、107頁、114頁 、115頁；
    第80頁、81頁、114頁）、原審（詳見訴字卷第38頁 、39頁
    、訴緝字卷第56至63頁；訴字卷第13頁、38頁、39頁、82至
    90頁）及本院審理時（詳見本院卷第60頁）坦承不諱，核與
    同案共犯馮聖明於檢察官偵查時供認之情節相符（詳見偵字
    卷第109頁、124至125頁），並經證人即被害店員蔡欣樺（
    詳見偵字卷第24頁反面、25頁）、辛○○（詳見偵字卷第13
    6頁、137頁）、劉素朱（詳見偵字卷第102頁、130頁 、131
    頁）、戊○○（詳見偵字卷第126頁、127頁）、己○○（詳
    見偵字卷第151頁、152頁）、何雅琪（詳見原審卷第77至81
    頁）分別於警詢、檢察官偵查及原審審理時證述明確，且有
    供強盜所用之重型機車與黑色全罩式安全帽及尖刀照片3 張
    （見偵字卷第33至34頁）、現場暨各該便利商店監視器翻拍
    照片37張（見偵字卷第35至52頁、105頁）在卷可稽，及上
    開尖刀1把及黑色全罩式安全帽1頂扣案可資佐證（見偵字卷
    第57頁）。按被告丙○○、丁○○或與共犯馮聖明均利用各
    該便利商店僅有店員一人在場之際，始攜刀入內搜刮財物，
    是各該店員於案發時均處於孤立無援之狀態，且於深夜突遭
    被告丙○○持刀相向，或遭身強體壯之同案被告丁○○推入
    倉庫、或勾架住頸部之身體重要部位，衡情勢必驚慌失措，
    極其恐懼，難再有抵禦之能力，是以各該店員在當時遭迫害
    之客觀情境及畏懼心理之下，俱陷於無法抗拒之狀態甚明。
    綜上，本件事證明確，被告二人攜帶兇器強盜之犯行，均堪
    認定，應予依法論科。
二、查尖刀、菜刀係金屬材料製成之工具，質地堅硬且尖銳，客
    觀上足對人之生命、身體、安全構成危險，自屬兇器無訛。
    被告丙○○、丁○○攜以強盜如附表所示各該便利商店內之
    財物，核渠等所為，係犯刑法第328條之強盜罪 ，而有同法
    第321條第1項第3款之情形 ，應成立同法第330條第1項之攜
    帶兇器強盜罪。被告丙○○、丁○○間或被告丙○○與馮聖
    明間就上開加重強盜之犯行，均有犯意聯絡及行為分擔，應
    依刑法第28條之規定，論以共同正犯。被告二人先後多次攜
    帶兇器以強暴或脅迫方式強盜財物之犯行，均時間緊接，犯
    罪構成要件相同，顯係基於概括犯意而為之，為連續犯，應
    依同法第56條之規定從情節較重之攜帶兇器以強暴至使不能
    抗拒而取他人之物之強盜罪名論以一罪，並加重其刑。原審
    經詳細調查，以罪證明明確，並審酌被告二人有上揭犯罪前
    科，有臺灣高等法院被告全國前案紀錄表在卷可考，足見渠
    等素行不佳，且不思以正當方法賺取金錢，妄想不勞而獲，
    於深夜持刀強盜便利商店之財物分別達5次或6次之多，對於
    人身安全、社會治安所生危害甚鉅，惟念渠等犯案過程中均
    未傷及被害店員之身體，且於犯罪後坦認犯行，態度良好等
    一切情狀，分別量處被告丙○○有期徒刑16年、被告丁○○
    有期徒刑14年；且諭知扣案之尖刀1把、黑色全罩式安全帽1
    頂及未查扣之車號BYR-267號重型機車1輛，均為被告丁○○
    所有，供犯本件加重強盜罪所用之物，業據其供明在卷（見
    原審訴字卷第86頁、87頁），且無證據證明前揭未查扣物品
    業已滅失，而均依刑法第38條第1項第2款之規定宣告沒收；
    另說明供被告丙○○與馮聖明共同犯罪所用之菜刀1把 ，則
    未據扣案，被告丙○○復否認為其所有，辯稱：該菜刀係伊
    母親切菜所用等語（見原審訴緝字卷第58頁），而不予宣告
    沒收。核原審認事用法，並無不合，量刑亦屬允當。
三、被告二人上訴指摘原審量刑太重云云，為無理由，應予駁回
    。
據上論斷，應依刑事訴訟法第368條，判決如主文。
本案經檢察官呂文忠到庭執行職務。
中　　華　　民　　國　　94　　年　　10　　月　　14　　日
　　　　　　　　　刑事第二十二庭審判長法　官  黃瑞華
　　　　　　　　　　　　　　　　　    法　官  蔡明宏
　　　　　　　 　 　　　　　　　　　　法　官  陳憲裕
以上正本證明與原本無異。
如不服本判決，應於收受送達後十日內向本院提出上訴書狀，其
未敘述上訴之理由者並得於提起上訴後十日內向本院補提理由書
（均須按他造當事人之人數附繕本）。
                                      書記官  劉育妃
中　　華　　民　　國　　94　　年　　10　　月　　17　　日
附錄本案論罪科刑依據之法條：
刑法第330條：
犯強盜罪而有第321條第1項各款情形之一者，處七年以上有期徒
刑。
前項之未遂犯罰之。
 附表：
┌──┬───────┬────────┬───┬────────────┐
│編號│犯  罪  時  間│犯  罪  地  點  │店　員│犯罪手法及盜取之財物    │
├──┼───────┼────────┼───┼────────────┤
│1　 │93年9 月26日凌│桃園縣蘆竹鄉長安│辛○○│同案被告丁○○與預藏上開│
│　　│晨4 時37分許  │路2段43號賴當異 │      │尖刀之被告丙○○進入該店│
│    │　            │所經營之「大富翁│      │後，同案被告丁○○隨即將│
│    │　            │便利超商」。    │      │店員辛○○喚至冰櫃旁，並│
│    │　            │                │      │將該店員推入倉庫，而以此│
│    │              │                │      │強暴之方式，至使該店員不│
│    │              │                │      │能抗拒後，任由被告丙○○│
│    │              │                │      │強取櫃檯內之現金新臺幣（│
│    │              │                │      │下同）一千餘元及貨架上之│
│    │              │                │      │七星香菸2 包得逞。      │
├──┼───────┼────────┼───┼────────────┤
│2　 │93年9 月26日凌│桃園縣蘆竹鄉六福│蔡欣樺│同案被告丁○○預藏上開尖│
│　　│晨4 時57分許  │路57號賴當異所經│      │刀於背包內，且頭載其所有│
│    │　            │營之「福爾摩沙便│      │之黑色全罩式安全帽1 頂以│
│    │　            │利超商」。      │      │摭掩面目，進入店內後，隨│
│    │　            │                │      │即嚇令店員庚○○走出櫃檯│
│    │              │                │      │，並出手架住該店員之頸部│
│    │              │                │      │，且告以：「不要亂動」等│
│    │              │                │      │語，而以此強暴方式，至使│
│    │              │                │      │該店員不能抗拒後，任由被│
│    │              │                │      │告丙○○持同案被告丁○○│
│    │              │                │      │遞交之上開尖刀撬開抽屜鎖│
│    │              │                │      │（毀損部分未據告訴），強│
│    │              │                │      │取收銀機及抽屜內之現金七│
│    │              │                │      │千元得逞。              │
├──┼───────┼────────┼───┼────────────┤
│3　 │93年9 月27日凌│桃園縣桃園市天祥│何雅琪│由同案被告丁○○負責在該│
│　　│晨1 時45分許  │七街104 號之「昌│      │店門外把風及接應，被告王│
│    │　            │旺便利商店」。  │      │峻銘則進入店內，持上開尖│
│    │　            │                │      │刀指向店員何雅琪，而以此│
│    │　            │                │      │脅迫方式，至使該店員不能│
│    │              │                │      │抗拒後，任由被告丙○○持│
│    │              │                │      │上開尖刀撬開收銀機及抽屜│
│    │              │                │      │（毀損部分未據告訴），強│
│    │              │                │      │取現金五千元得逞。      │
├──┼───────┼────────┼───┼────────────┤
│4　 │93年9 月29日凌│桃園縣大溪鎮員林│劉素朱│被告丙○○與共犯馮聖明進│
│　　│晨5 時32分許  │路403 號之「鴻霖│      │入該店後，由被告丙○○持│
│    │　            │便利超商」。    │      │其母親所有之菜刀1 把，指│
│    │　            │                │      │向店員劉素朱，而以此脅迫│
│    │　            │                │      │之方式，至使該店員不能抗│
│    │              │                │      │拒後，任由被告丙○○、共│
│    │              │                │      │犯馮聖明強取收銀機內之現│
│    │              │                │      │金一萬四千餘元、遠傳易付│
│    │              │                │      │卡十餘張得逞。          │
├──┼───────┼────────┼───┼────────────┤
│5　 │93年10月9 日凌│桃園縣蘆竹鄉長興│戊○○│同案被告丁○○與被告王峻│
│　　│晨5時許       │路3 段61之3 號之│      │銘進入該店後，由同案被告│
│    │　            │「甲○○○○○○│      │丁○○以左手勾住店員雷芸│
│    │　            │」。            │      │燁頸部之強暴方式，至使該│
│    │　            │                │      │店員不能抗拒後，任由持上│
│    │              │                │      │開尖刀之被告丙○○強取收│
│    │              │                │      │銀機內之現金五千元得逞。│
├──┼───────┼────────┼───┼────────────┤
│6　 │93年10月10日凌│桃園縣龜山鄉南上│己○○│同案被告丁○○與被告王峻│
│　　│晨5時許       │路287 號之「福爾│      │銘進入店內後，由被告王峻│
│    │　            │摩沙便利超商」。│      │銘持上開尖刀指向店員劉柏│
│    │　            │                │      │慶，同案被告丁○○則嚇令│
│    │　            │                │      │該店員離開櫃檯進入倉庫內│
│    │              │                │      │，而以此脅迫方式，至使該│
│    │              │                │      │店員不能抗拒後，任由被告│
│    │              │                │      │丙○○強取櫃檯內之現金一│
│    │              │                │      │萬一千元得逞。          │
└──┴───────┴────────┴───┴────────────┘
